【裁判字號】    88,訴,1584
【裁判日期】    890229
【裁判案由】    強盜等
【裁判全文】
臺灣板橋地方法院刑事判決                        八十八年度訴字第一五八四號
    公  訴  人  臺灣板橋地方法院檢察署檢察官
    被      告  丙○○
    指定辯護人  甲○
    被      告  丁○○
    選任辯護人  魯寶文
右列被告因強盜等案件，經檢察官提起公訴 (八十八年度偵字第一七二六四號)，甲○判決如左：
    主  文
丙○○、丁○○共同竊盜，因脫免逮捕，當場施以強暴未遂，丙○○處有期徒刑壹年
拾月，丁○○處有期徒刑壹年柒月，丁○○緩刑貳年。
    事  實
一、丙○○曾於民國（下同）八十七年間因竊盜案件，經甲○於八十七年十一月三十
    日以八十七年度板簡字第一一六三號判決罰金一千五百元確定，於八十八年四月
    九日罰金繳清執行完畢；復於八十八年間因竊盜案件，經甲○判決有期徒刑十月
    、緩刑四年確定，現尚在緩刑期間中（尚不構成累犯），竟不知悔改，其與友人
    丁○○於八十八年七月十四日晚間十時五十分許，由丁○○騎乘車號ＡＷＢ－四
    六○號重型機車，後載丙○○，行經臺北縣板橋市○○路一七五號門口，見乙○○因送貨而將其所駕駛之車號ＸＣ－三六○七號自用小貨車暫停於路旁，前座放
    置七星牌香煙七條及白長壽牌香煙五條，二人竟萌生為自己不法所有之意圖及共
    同之犯意聯絡，由丁○○騎乘上開機車暫停於前開自小貨車前方數公尺處等侯接
    應，並由丙○○打開車門，自駕駛座旁車門進入該自小貨車內著手竊取前開香煙
    之際，適為乙○○發覺大聲喝止而未得手，乙○○並向前逮捕現行犯丙○○，詎
    丙○○為脫免逮捕，竟持上開七星牌香煙朝江英丟擲，當場對乙○○施以強暴，
    並轉身逃跑，而丁○○見狀，即騎乘前揭機車，後載丙○○欲加速逃離，不料乙○○尾隨拉住機車後座及丙○○，丁○○與丙○○明知此事，竟猛力加油前行，
    強行拖行乙○○約十公尺，而當場施強暴於乙○○，並致乙○○受有雙腳膝擦傷
    、右手臂與右手背瘀腫之普通傷害。
二、案經被害人乙○○訴請臺北縣警察局板橋分局報請臺灣板橋地方法院檢察署檢察
    官偵查起訴。
    理  由
一、訊據被告丙○○、丁○○固坦承二人共乘前開機車在上述時地暫停，且與告訴人
    乙○○發生拉扯等情不諱，惟二人均矢口否認有何準強盜或傷害之犯行，丙○○
    辯稱：當時是被告丁○○告訴渠該貨車是伊公司送貨的車，渠一時好奇，想看是
    送什麼貨物，渠只是在車門口看，尚未進入車內，告訴人乙○○即指稱渠為小偷
    ，並動手毆打，渠受此驚嚇，才跳上被告丁○○的機車，要求被告丁○○快將機
    車駛離，結果被告丁○○催油門後，機車頭揚起隨即倒地云云；而被告丁○○則
    辯稱：是被告丙○○要渠將機車暫停路旁，並且說要到後面一下，渠不知被告丙○○是要作何事，後來聽見後方傳來吵鬧聲，回頭看見告訴人乙○○拉著被告丙○○打，渠並不知發生何事云云。經查，右揭被告丙○○進入前開自用小貨車內
    ，著手竊取車內香煙，但未得手即為告訴人乙○○發覺一情，業據被告二人於警
    訊時自白不諱，且被告丁○○催油門而將告訴人乙○○拖行數公尺之犯行，亦據
    被告丙○○於檢察官訊問時自白被害人被渠等拖行約五公尺等語（詳參偵查卷第
    二十三頁反面八十八年七月十五日訊問筆錄），核與告訴人乙○○指訴遭被告二
   人騎車強力拖行之情節相符，復有告訴人乙○○受傷之照片三幀附卷可稽，且觀
    諸前開照片所示，告訴人乙○○當日身著長褲，竟在膝蓋部分磨損，造成膝蓋擦
    破傷，若僅為原地打轉而無拖行，應不致有長褲破損及雙腳膝蓋、手臂、手背受
    傷之現象，是被告丁○○及丙○○於偵審中辯稱：只有原地打轉，未拖行告訴人
    乙○○云云，應屬諉卸之詞，不足採信。又查，被告丁○○雖於警訊及檢察官八
    十八年七月十五日初訊時，均供承渠當時和被告丙○○開玩笑，說貨車是渠朋友
    ，要被告丙○○去貨車上拿香煙等語，核與被告丙○○於偵審中多次指證是被告
    丁○○誆稱該貨車係渠公司車，渠未曾要求被告丁○○於警訊及檢察官初訊時謊
    稱該貨車係公司人員在此送貨，以脫免刑責等語相符，惟被告丁○○當時停放機
    車之地點，僅距該貨車約數公尺，且告訴人乙○○追打被告丙○○時，曾高喊：
    「為何偷我香煙」，此據被告丙○○與告訴人乙○○先後供證在卷（詳參甲○八
    十九年一月二十日及二月十日訊問筆錄），是被告丁○○豈有不知告訴人乙○○
    指控被告丙○○竊盜之理？其猶依被告丙○○指示騎乘機車加速逃逸，堪認被告
    丁○○自稱不知被告丙○○下車作何事云云，與事實有悖。況被告丙○○趁告訴
    人乙○○在後車廂忙於送貨之際，著手進入駕駛座內欲拿取具有財產價值之香煙
    ，而被告丁○○則將機車暫停前方數公尺，且在發動機車之狀態中，接應被告訴
    人乙○○追打之被告丙○○，足見渠二人有為自己不法所有之意圖。故被告二人
    所辯，顯係畏罪卸責之詞，不足採信。雖告訴人乙○○於甲○調查時改稱：伊於
    被告丁○○之機車踏板上發現伊失竊之香煙云云，惟此與其於偵查中之證言相左
    ，且因距離案發時間較久，記憶模糊，故不予採信。至被告丙○○請求調查告訴
    人乙○○之貨車有無自動上鎖裝置，甲○認此與本案無涉，無調查之必要，故不
    予調查，事證明確，被告二人犯行洵堪認定。
二、按被告二人著手竊取告訴人乙○○貨車上之香煙，為告訴人乙○○發覺，渠二人
    為脫免逮捕，竟不顧告訴人乙○○拉扯機車後座，加速拖行，使告訴人江英受有
    雙腳膝擦傷、右手臂與右手背瘀腫之普通傷害，核其二人所為，係犯刑法第三百
    二十九條、第三百二十八條第四項、第一項之準強盜未遂罪（起訴書誤載為第三
    百二十條第三項、第一項）及第二百七十七條之普通傷害罪。被告二人就上開犯
    行，有犯意聯絡及行為分擔，均為共同正犯。而被告二人所犯上開準強盜未遂罪
    與普通傷害罪之間，有方法結果之牽連關係，為牽連犯，應依刑法第五十五條之
    規定，從一較重之準強盜未遂罪論處。公訴人雖未就被告二人因施強暴致告訴人
    乙○○受有雙腳膝擦傷、右手臂與右手背瘀腫之普通傷害之部分提起公訴，惟甲○認此與前開有罪部分，有牽連犯之裁判上一罪關係，故甲○自應併予審理。又
    按，被告二人著手於竊盜之實施而未遂，爰均依刑法第二十六條之規定減輕其刑
    。爰分別審酌被告丙○○曾有二次竊盜前科、被告二人犯罪動機、目的、欲竊取
    財物之價值、對告訴人造成損害之程度及其二人犯罪後未能坦承全部犯行等一切
    情狀，分別量處如主文所示之刑。又被告丁○○前未曾受有期徒刑以上刑之宣告
    ，此有臺灣高等法院檢察署刑案紀錄簡覆表一件在卷可稽、因一時失慮，偶罹刑
    典，且目前仍在學中，並有正當工作，亦有學費繳費收據、學生證、在職證明、
    公司執照、營利事業登記證影本各一件在卷可稽，經此刑之宣告後，應知警惕而
    無再犯之虞，甲○因認暫不執行其刑為當，予以宣告緩刑二年，以啟自新。
三、另公訴人於起訴事實敘及被告二人因脫免逮捕，騎乘機車將告訴人乙○○拖行，
    致告訴人乙○○右腳踝受傷云云。惟查，經甲○遍查全卷，並無告訴人乙○○或
    被告二人指稱告訴人乙○○右腳踝受傷之筆錄記載，且依卷附照片，亦無從看出
    告訴人乙○○之右腳踝受傷。雖公訴人於起訴法條就此未論及被告二人傷害罪行
    ，惟起訴事實已敘明，應認此為公訴人起訴範圍，且與前開準強盜未遂罪之間有
    牽連犯之關係。但甲○認部分無證據證明告訴人乙○○右腳踝受傷，故對此甲○
    不另為無罪之諭知。
據上論斷，應依刑事訴訟法第二百九十九條第一項前段，刑法第二十八條、第二百七
十七條第一項、第三百二十八條第四項、第一項、第三百二十九條、第五十五條、第
二十六條前段、第七十四條第一款，罰金罰鍰提高標準條例第一條前段、判決如主文
。
本案經檢察官毛有增到庭執行職務
中    華    民    國      八十九      年      二      月    二十九    日
                                      臺灣板橋地方法院刑事第二庭
                                          法  官  高    玉    舜
右正本證明與原本無異。
如不服本判決，應於判決送達後十日內，向甲○提出上訴狀。
                                          書記官  田    寶    駿
中    華    民    國      八十九      年      三      月      一      日
附錄本案論罪科刑法條全文：
刑法第二百七十七條
傷害人之身體或健康者，處三年以下有期徒刑，拘役或一千元以下罰金。
犯前項之罪，因而致人於死者，處無期徒或七年以上有期徒刑，致重傷者，處三年以
上、十年以下有期徒刑。
刑法第三百二十八條
意圖為自己或第三人不法之所有，以強暴、脅迫、藥劑、催眠術或他法，至使不能抗
拒，而取他人之物或使其交付者，為強盜罪，處三年以上十年以下有期徒刑。
以前項方法得財產上不法之利益或使第三人得之者亦同。
犯強盜罪因而致人於死者，處死刑或無期徒刑，致重傷者，處無期徒刑或七年以上有
期徒刑。
第一項及第二項之未遂遂犯罰之。
預備犯強盜罪者，處一年以下有期徒刑、拘役或三百元以下罰金。
刑法第三百二十九條
竊盜或搶奪，因防護贓物、脫免逮捕或湮滅罪證而當場施以強暴、脅迫者、以強盜論
。


司法院資訊處製作；財團法人民間司法改革基金會備份。
